---
title: "cz.1"
author: "grzegorz"
date: "2024-10-22"
output: html_document
---

# Funkcje matematyczne

## zadanie1

1.  **Zadanie 1:** Oblicz pole trójkąta o podstawie 10 i wysokości 5, używając operatora mnożenia.

Pole trójkątaobliczmy wzorem $a*h/2$. Przypiszemy zmienne

```{r}
a<-10
h<-5
```

Zdefiniujemy poletrójkąta

```{r}
pole_trojkata<- a*h/2
```

2.  **Zadanie 2:** Znajdź resztę z dzielenia 256 przez 7 oraz wynik dzielenia całkowitego. Liczenie reszty zdzielenia i wynikbdzielenia całkowitego. Przypisujemy zmienne:

```{r}
x<-256
y<-7
```

Liczaenie reszty z dzielenia

```{r}
reszta<-x%%y
```

Dzielenie całkowite

```{r}
dzielenie_całkoqwite<-x%/%y
```

3.  **Zadanie 3:** Oblicz wartość wyrażenia $e^{\ln(5)}$, używając funkcji `exp()` i `log()`. Przypisujemy zmienne:

```{r}
c<-5
```

Obliczenia

```{r}
wynik<-exp(log(c))
```

4.  **Zadanie 4:** Zaokrąglij liczbę 7,895 do najbliższej liczby całkowitej: w górę i w dół. Przypisujemy zmienne:

```{r}
d<-7.895
```

Zaokrąglij w górę

```{r}
góra<-ceiling(d)
```

Zaokrąglij w dół

```{r}
dół<-floor(d)
```

5.  **Zadanie 5:** Oblicz wartość funkcji tangens dla kąta $45^\circ$ (pamiętaj o konwersji stopni na radiany).

6.  **Zadanie 6:** Oblicz wartość wyrażenia $\sqrt{3^2 + 4^2}$, używając funkcji `sqrt()` i operatora potęgowania.

```{r}
pierwiastek<-sqrt(3^2 + 4^2)
```

```{r}
print(pierwiastek)
```
