---
title: "cz2"
author: "grzegorz"
date: "2024-10-22"
output: html_document
---
# Część 2
## Zadanie 1: Dla wektora danych $[2, 4, 6, 8, 10]$ oblicz średnią arytmetyczną, medianę oraz wariancję.
Definiujemy wektor
```{r}
wektor<-c(2,4,6,8,10)
```
definiujemy miarystatystyczne
```{r}
średnia<-mean(wektor)
mediana<-median(wektor)
wariancja<-var(wektor)
```

weyświetlamy wynik
```{r}
print(średnia)
print(mediana)
print(wariancja)
```
2.  **Zadanie 2:** Stwórz wektor z 50 losowych liczb z przedziału od 1 do 100. Znajdź wartość minimalną, maksymalną oraz sumę wszystkich elementów.

```{r}
wektorjedensto<-c(1:100)
```
```{r}
losowe<- sample(wektorjedensto, size=50, replace=FALSE)
```
definiujemy miarystatystyczne
```{r}
minimalna<-min(losowe)
maksymalna<-max(losowe)
suma<-sum(losowe)
```
```{r}
print(minimalna)
print(maksymalna)
print(suma)
```
3.  **Zadanie 3:** Dla wektora danych $[3, 7, 7, 7, 2, 2, 5]$ utwórz tabelę częstości występowania każdej wartości.
```{r}
wektorzad3<-c(3, 7, 7, 7, 2, 2, 5)
```
```{r}
tabela<- table(wektorzad3)
```
```{r}
print(tabela)
```
4.  **Zadanie 4:** Oblicz korelację i kowariancję między danymi $x = [1, 3, 5, 7, 9]$ i $y = [2, 6, 10, 14, 18]$.
```{r}
dane1<-c(1, 3, 5, 7, 9)
dane2<-c(2, 6, 10, 14, 18)
```
```{r}
korelacja<-cor(dane1,dane2)
```
```{r}
kowariancja<-cov(dane1,dane2)
```
```{r}
print(korelacja)
print(kowariancja)
```
5.  **Zadanie 5:** Użyj funkcji `summary()` do podsumowania danych z ramki danych zawierającej informacje o wieku i wysokości pięciu osób.

6.  **Zadanie 6:** Oblicz iloczyn wszystkich liczb w wektorze $[1, 2, 3, 4, 5]$.

