---
title: "cz3"
author: "grzegorz"
date: "2024-10-22"
output: html_document
---
## Część 3: Operacje na wektorach i indeksowanie

1.  **Zadanie 1:** Stwórz wektor, który będzie zwracał wszystkie wartości od 0 do 1 co 0,1.
Definiujemy wektor
```{r}
wektor1<-seq(from=0,to=1,by=0.1)
```
Sprawdzamy wynik
```{r}
print(wektor1)
```

2.  **Zadanie 2:** Dla wektora $[2, 4, 6, 8, 10]$ wybierz drugi i czwarty element.
Definiujemy wektor
```{r}
wektor2<-c(2, 4, 6, 8, 10)
```
wybierz drugi element
```{r}
drugi<-wektor2[2]
```
wybierz czwarty element
```{r}
czwarty<-wektor2[4]
```
```{r}
print(drugi)
print(czwarty)
```


3.  **Zadanie 3:** Znajdź wszystkie elementy wektora $[5, 3, 8, 1, 9]$ większe niż 4.

```{r}
wektor3<-c(5, 3, 8, 1, 9)
```
```{r}
powyzej_4 <- wektor3[wektor3 > 4]
```


4.  **Zadanie 4:** Posortuj wektor $[5, 2, 8, 3, 7]$ malejąco i podaj indeksy sortowania.
```{r}
wektor4<-c(5, 2, 8, 3, 7)
malejaco <- sort(wektor4, decreasing = TRUE) 
indeksy_sort <- order(wektor)
```
```{r}
print(malejaco)
print(indeksy_sort)
```


5.  **Zadanie 5:** Oblicz rangi elementów wektora $[50, 20, 30, 40, 10]$.

6.  **Zadanie 6:** Stwórz wektor powtarzający sekwencję $[1, 2, 3]$ trzy razy.
