---
title: "cz4"
author: "grzegorz"
date: "2024-10-22"
output: html_document
---
## Część 4: Praca z ramkami danych (data frames)

1.  **Zadanie 1:** Utwórz ramkę danych zawierającą informacje o produktach: nazwa (tekst), cena (liczba), ilość (liczba całkowita).
```{r}
produkty<-data.frame(
  nazwa=c("komputer","klawiatura","długopis"),
  cena=c(999.99,69.99,12.99),
  liczba=c(18,18,24)
)
```


2.  **Zadanie 2:** Wyświetl kolumnę `'nazwa'` z ramki danych produktów.
```{r}
produkty$nazwa
```

3.  **Zadanie 3:** Dodaj nową kolumnę `'wartość'` obliczaną jako cena pomnożona przez ilość.
```{r}
produkty$wartość<-produkty$cena*produkty$liczba
```
```{r}
print(produkty)
```


4.  **Zadanie 4:** Usuń kolumnę `'ilość'` z ramki danych.
```{r}
produkty$liczba<-NULL
```

5.  **Zadanie 5:** Wyświetl strukturę ramki danych za pomocą funkcji `str()`.
```{r}
str(produkty)
```


6.  **Zadanie 6:** Podaj nazwy kolumn i wierszy w ramce danych.

```{r}
names(produkty)
```

