---
title: "cz5"
author: "grzegorz"
date: "2024-10-22"
output: html_document
---

## Część 5: Funkcje logiczne i warunkowe

1.  **Zadanie 1:** Sprawdź, czy liczba 7 jest większa od 5 i jednocześnie mniejsza od 10.
```{r}
e<-7
f<-5
g<-10
warunek<-(e>f)&(e<g)
(7>5)&(7<10)
```


2.  **Zadanie 2:** Dla wektora $[-3, 2, 5]$ użyj funkcji `ifelse()`, aby przypisać "Dodatnia" lub "Ujemna" do każdego elementu.
```{r}
wektor5_2<-c(-3, 2, 5)
```
```{r}
wyniki<-ifelse(wektor5_2>0,"Dodatnia", "Ujemna")
```
```{r}
print(wyniki)
```


3.  **Zadanie 3:** Sprawdź, czy jakikolwiek element wektora $[FALSE, FALSE, TRUE]$ jest prawdziwy.
```{r}
wektor5_3<-c(FALSE, FALSE, TRUE)
```
```{r}
any(wektor5_3==TRUE)
```


4.  **Zadanie 4:** Znajdź indeksy liczb parzystych w wektorze $[1, 2, 3, 4, 5, 6]$.
```{r}
wektor5_4<-c(1, 2, 3, 4, 5, 6)
```

```{r}
indeks<-which(wektor5_4%%2==0)
```
```{r}
print(indeks)
```


5.  **Zadanie 5:** Napisz instrukcję `if...else`, która sprawdzi, czy dana liczba jest podzielna przez 3.

6.  **Zadanie 6:** Użyj operatora NOT, aby odwrócić wynik porównania $x == y$.