---
title: "Untitled"
author: "Grzegorz Czarnecki"
date: "2025-01-07"
output: html_document
editor_options: 
  chunk_output_type: inline
---

#  Przygotowanie środowiska

-   Zainstalowanie pakietów `VariantAnnotation`, `GenomicRanges`, `AnnotationHub`.
-   Załadowanie wymaganych pakietów.
```{r}
packages <- c("VariantAnnotation","GenomicRanges","AnnotationHub")

BiocManager::install(packages)

```
```{r}
library(VariantAnnotation)
library(GenomicRanges)
library(AnnotationHub)
```


#  Wczytywanie i eksploracja danych

Wpsanie ścieżki do przykładowego pliku VCF z pakietu `VariantAnnotation`.
Wczytanie danych do obiektu typu `VCF`.
```{r}
fl <- system.file("extdata", "chr22.vcf.gz", package="VariantAnnotation")
vcf <- readVcf(fl, "hg19")
vcf

```

Wyśietlenie podstawowych informacji o pliku czyli nagłówków i struktur metadanych, kolumny  informacjami o metadanych oraz o wariantach.


# Filtrowanie i analizowanie jakości

Analiza jakości - sprawdzenie kulumny 'QUAL' w 'vcf'
```{r}
summary(qual(vcf))
```
Filtrowanie wariantów - ustalenie kryterium jakości jako powyżej 99 i odfiltrowanie
```{r}
vcf_filtred<-vcf[!is.na(qual(vcf))& qual(vcf)>99, ]
vcf_filtred
```
Analiza jakości po odfiltrowaniu
```{r}
summary(qual(vcf_filtred))
```

# Anotacja wariantów


Anotacja wariantów - wykorzystanie pakietu TxDb do wzbogacenia wariantów o informacje genowe.
```{r}
BiocManager::install("TxDb.Hsapiens.UCSC.hg19.knownGene")
```
```{r}
library(TxDb.Hsapiens.UCSC.hg19.knownGene)
```
```{r}
txdb<-TxDb.Hsapiens.UCSC.hg19.knownGene
```
Adnotacja wariantów za pomocą funkcji 'locateVariants'
```{r}
gr<-rowRanges(vcf_filtred)
loc_anno<-locateVariants(gr,txdb,AllVariants())
head(loc_anno)
```



# Zadanie 4: Przykłady dalszej analizy

-   Wybierz warianty z regionów UTR (5'UTR lub 3'UTR) i porównaj ich liczebność.
-   Wyodrębnij warianty znajdujące się wyłącznie w regionach międzygenowych.

# Zadanie 5: Podsumowanie

-   Przygotuj krótkie podsumowanie wyników uzyskanych w powyższych zadaniach:
    -   Liczba wariantów przed i po filtracji.
    -   Liczba wariantów w regionach kodujących vs. międzygenowych.
-   Omów możliwe ścieżki rozszerzenia analizy.
