---
title: "Untitled"
author: "Grzegorz Czarnecki"
date: "2025-01-07"
output: html_document
---

# Zadanie 0: Przygotowanie środowiska

-   Zainstaluj pakiety `VariantAnnotation`, `GenomicRanges`, `AnnotationHub`.
-   Załaduj wymagane pakiety.
```{r}
packages <- c("VariantAnnotation","GenomicRanges","AnnotationHub")

BiocManager::install(packages)

```
```{r}
library(VariantAnnotation)
library(GenomicRanges)
library(AnnotationHub)
```


# Zadanie 1: Wczytanie i eksploracja danych

-   Znajdź ścieżkę do przykładowego pliku VCF z pakietu `VariantAnnotation`.
-   Wczytaj dane do obiektu typu `VCF`.
```{r}
fl <- system.file("extdata", "chr22.vcf.gz", package="VariantAnnotation")
vcf <- readVcf(fl, "hg19")
vcf

```

-   Wyświetl podstawowe informacje o zawartości pliku:
    -   Wyświetl nagłówki i omów strukturę metadanych.
    -   Sprawdź, jakie kolumny z informacjami o wariantach (INFO, FORMAT) znajdują się w pliku.

    -   Policz łączną liczbę wariantów.


# Zadanie 2: Filtracja i analiza jakości

-   Sprawdź kolumnę `QUAL` w obiekcie `vcf`.
-   Ustal kryterium jakości i odfiltruj warianty.
Analiza jakości
```{r}
summary(qual(vcf))
```
Filtrowanie wariantów
```{r}
vcf_filtred<-vcf[!is.na(qual(vcf))& qual(vcf)>99, ]
vcf_filtred
summary(qual(vcf_filtred))
```
# Zadanie 3: Anotacja wariantów

-   Sprawdź dostępność kolumn z informacjami w `info(vcf_filtered)`.
-   Wykorzystaj pakiety anotacyjne, np. `TxDb`, do wzbogacenia wariantów o informacje genowe.
-   Przeprowadź anotację wariantów za pomocą funkcji `locateVariants`.
Anotacja wariantów
```{r}
BiocManager::install("TxDb.Hsapiens.UCSC.hg19.knownGene")
```
```{r}
library(TxDb.Hsapiens.UCSC.hg19.knownGene)
```
```{r}
txdb<-TxDb.Hsapiens.UCSC.hg19.knownGene
```
Adnotacja wariantów
```{r}
gr<-rowRanges(vcf_filtred)
loc_anno<-locateVariants(gr,txdb,AllVariants())
head(loc_anno)
```



# Zadanie 4: Przykłady dalszej analizy

-   Wybierz warianty z regionów UTR (5'UTR lub 3'UTR) i porównaj ich liczebność.
-   Wyodrębnij warianty znajdujące się wyłącznie w regionach międzygenowych.

# Zadanie 5: Podsumowanie

-   Przygotuj krótkie podsumowanie wyników uzyskanych w powyższych zadaniach:
    -   Liczba wariantów przed i po filtracji.
    -   Liczba wariantów w regionach kodujących vs. międzygenowych.
-   Omów możliwe ścieżki rozszerzenia analizy.
