---
title: "cw13"
author: "Grzegorz Czarnecki"
date: "2025-01-14"
output: html_document
---

# Proste wykresy eksploracyjne

Załadowanie potrzebengeo pakietu ggplot2

```{r}
library(ggplot2)
```

Załadowanie zbioru danych o płatkach irysów

```{r}
data(iris)
```

Wytworzenie wykresu pudełkowego ze zbioru danych dla długości działki kielicha dla określomych gatunków.Wykazywany są w niej rozkład długości działki kwiatu wraz z określeniem miedinyny i kwantyli z podziałem na gatunki oznaczone na wykreie przez różnice w kolorach.

```{r}
ggplot(iris, aes(x = Species, y = Sepal.Length, fill=Species)) +
  geom_boxplot() +
  labs(title="Boxplot - Długość działki kielicha (Sepal.Length) wg gatunków irysa")
```

Wytworzenie histogramu ze zbioru danych dla szerokości działki kielicha

```{r}

ggplot(iris, aes(x = Sepal.Width)) +
  geom_histogram(binwidth = 0.1, fill="black", color="white") +
  labs(title="Histogram - Szerokość działki kielicha (Sepal.Width)")
```

Wytworzenie wykresu punktowego ze zbioru danych dla długości i szerokości działki kielicha oznaczoną kolorami dla określomych gatunków. Wykazujący zależność pomiędzy długością, a szerokością kwiatu dla gatunków.

```{r}
ggplot(iris, aes(x=Sepal.Length, y=Petal.Length, color=Species)) +
  geom_point() +
  labs(title="Scatter plot - Iris")
```

Wytworzenie wykresu ze zbioru danych dla szerokości działki kielicha dla określomych gatunków, które pokazuja

```{r}
ggplot(iris, aes(x=Species, y=Sepal.Width, fill=Species)) +
  geom_violin(alpha=0.8) +
  geom_boxplot(width=0.1, color="black", outlier.shape=NA) +
  labs(title="Violin + Boxplot - Iris")
```
Gdzie alpha() określa przezroczystość wykresu violin

# Stacked Bar Plot (skumulowane słupki)
Wytworzenie wykresu z skumulowanymi słupkami ze zbioru danych tworzącą ramkę dannych.
```{r}
df_bar <- data.frame(
  Sample = rep(c("S1","S2","S3"), each=3),
  Category = rep(c("A","B","C"), times=3),
  Count = c(10, 5, 15, 8, 12, 6, 20, 10, 5)
)

ggplot(df_bar, aes(x=Sample, y=Count, fill=Category)) +
  geom_bar(stat="identity") +
  labs(title="Skumulowany wykres słupkowy")
```
# Waffle Plot
Wytworzenie wykresu gofrowego ze zbioru danych 

```{r}
install.packages("waffle")  
library(waffle)
```

```{r}
parts <- c(`Cat A (50)`=50, `Cat B (30)`=30, `Cat C (20)`=20)

waffle(parts, rows=5, 
       title="Przykładowy Waffle Plot",
       legend_pos = "bottom")
```

# Time Series Plot (analiza czasowa)
Wytworzenie wykresu analizy czasowej w postaci wykresu liniowego z przykładowych danych o ekspresji genów w 5 punktach czasowych
```{r}

df_time <- data.frame(
  Time = rep(1:5, times=2),
  Expression = c(1,2,3,2.5,4, 2,3.5,3,4,5),
  Gene = rep(c("GeneA","GeneB"), each=5)
)

ggplot(df_time, aes(x=Time, y=Expression, color=Gene)) +
  geom_line() +
  geom_point() +
  labs(title="Analiza czasowa ekspresji genów")
```
Time określa punkty czasowe, a Expression ekspresję genów
# Waterfall Plot

## 5a. Klasyczny Waterfall (prosta wersja)
Wytworzenie wykresu waterfall na podstawie danych o zmianie wielkości guza w procentach z ramki danych zawierające pacjentów od 1 do 20 i zmiane w wielkości
```{r}
set.seed(123)
df_wf <- data.frame(
  Pacjent = paste0("P", 1:20),
  Zmiana = sample(seq(-100, 100, by=10), 20)
)
df_wf <- df_wf[order(df_wf$Zmiana), ]

df_wf$Pacjent <- factor(df_wf$Pacjent, levels=df_wf$Pacjent)

ggplot(df_wf, aes(x=Pacjent, y=Zmiana, fill=Zmiana>0)) +
  geom_bar(stat="identity") +
  coord_flip() +
  scale_fill_manual(values=c("red","forestgreen"), name="Zmiana dodatnia?") +
  labs(title="Klasyczny Waterfall Plot - Zmiana wielkości",
       x="Pacjent", y="Zmiana (%)")
```
Jest to prosty wykres z uporządkowanymi słupkami gdzie df_wf sortuje je wg wartości zmiany, a kolejność jest ustalana przez df_wf$Pacjent

## 5b. Waterfall w analizach mutacji (pakiet maftools)
Wytworzeni wykresu waterfall z danych o analizie mutacji z przykładowych danych z pamkietu maftools.

```{r}
BiocManager::install("maftools")
```
```{r}
install.packages("R.utils")
```

```{r}
library(maftools)
laml.maf <- system.file("extdata", "tcga_laml.maf.gz", package = "maftools")
laml <- read.maf(maf = laml.maf)
oncoplot(maf = laml, top=10)  
```
Oncoplot to typowy wykres onco w stylu mutacji

# Volcano Plot
Wytworzenie wykresu wulkanicznego ze zbioru danych, który pozwala na ocene istotności i wielkości statystycznej
## Metoda 1: base R (przykład minimalny)
Wytworzenie wykresu wulkanicznego z przykładowych danych w ramce danych w podstawowym pakiecie Rstudio
```{r}

set.seed(123)
df_volcano <- data.frame(
  gene = paste0("Gene", 1:100),
  log2FC = rnorm(100, 0, 1),
  pval = runif(100, 0, 0.05)
)
df_volcano$negLogP <- -log10(df_volcano$pval)

plot(df_volcano$log2FC, df_volcano$negLogP,
     pch=20, col="grey50",
     xlab="log2 Fold Change", ylab="-log10(p-value)",
     main="Volcano Plot (base R)")

abline(h=-log10(0.05), col="red", lty=2)
abline(v=c(-1, 1), col="blue", lty=2)
```

### Metoda 2: pakiet EnhancedVolcano
Wytworzenie wykresu wulkanicznego z przykładowych danych w ramce danych w podstawowym pakiecie EnhancedVolcano, który jest bardziej rozbudowany przeznaczony do genów.

```{r}
BiocManager::install("EnhancedVolcano")
```

```{r}
library(EnhancedVolcano)
```
```{r}

EnhancedVolcano(df_volcano,
  lab = df_volcano$gene,
  x = 'log2FC',
  y = 'pval',
  pCutoff = 0.01,
  FCcutoff = 1,
  title = 'Przykładowy volcano plot',
  subtitle = 'DE analysis',
  legendPosition = "right")
```
Na wykresie są zaznaczonę geny istotne dla analizy
# Heatmap
Wytworzenie wykresu Heatmap z losowych 10 genów i 5 próbek, charakteryzująca się różnymi kolorami w zależności od korelacji. Stosowany do wizualizacji korelacacji pomiędy dużą ilośćią zmiennych
```{r}
install.packages("pheatmap")
library(pheatmap)


set.seed(123)
mat <- matrix(rnorm(50), nrow=10, ncol=5)
rownames(mat) <- paste0("Gene", 1:10)
colnames(mat) <- paste0("Sample", 1:5)

pheatmap(mat, 
         scale="row", 
         cluster_rows=TRUE, 
         cluster_cols=TRUE,
         main="Heatmap - 10 genów x 5 próbek")
```

# Wykresy redukcji wymiarów (PCA, t-SNE)

## 8a. PCA
Wytworzeniw wykresu PCA, czyli redukcja wymiarów, na podstawie zbioru danych iris.
```{r}
data(iris)
pca_result <- prcomp(iris[,1:4], center = TRUE, scale. = TRUE)

pca_df <- data.frame(
  PC1 = pca_result$x[,1],
  PC2 = pca_result$x[,2],
  Species = iris$Species
)

ggplot(pca_df, aes(x=PC1, y=PC2, color=Species)) +
  geom_point() +
  labs(title="PCA - Iris")
```
Na podstawie wszystkich zmiennych umieszcza na wykresie do 2 wymiarów, do 2 komponetnów, pozwalający na w sposób ogólny scharakteryzować każdą z obsewrwacji. Na wykresie zostały podzielone na kolory w zależności od gatunku.

## 8b. t-SNE
Wytworzenie wykresu t-SNE
Instalowanie potrzebnych pakietów
```{r}
install.packages("Rtsne")
library(Rtsne)
```
Usuwanie dupikatów względem kolumn 1:4
```{r}
iris_nodup <- iris[!duplicated(iris[,1:4]), ]

```
Wywołanie t-SNE
```{r}
tsne_out <- Rtsne(iris_nodup[,1:4], pca=FALSE, perplexity=20, max_iter=500)
```
Tworzenie wykresu z ramki danych
```{r}
library(ggplot2)

tsne_df <- data.frame(
  X = tsne_out$Y[,1],
  Y = tsne_out$Y[,2],
  Species = iris_nodup$Species  
)

ggplot(tsne_df, aes(x=X, y=Y, color=Species)) +
  geom_point() +
  labs(title="t-SNE - Iris (bez duplikatów)")

```

# Manhattan Plot
Wytworzenie wykresu Manhattan, który służy do badań asocjacyjnych, pozwala wykryć który region w chromosomie istotnie oddziałuje na dany fenotyp. Informuje który region w chromosomie istotnie oddziałowuje na dany fenotyp. Wygenerowane z 500 SNP w 5 chromosomach.
```{r}

library(qqman)

set.seed(123)
chrom <- rep(1:5, each=100)
bp <- rep(1:100, times=5)
pval <- runif(500, min=0, max=0.1)
df_gwas <- data.frame(CHR=chrom, BP=bp, P=pval, SNP=paste0("rs",1:500))

manhattan(df_gwas,
          genomewideline = -log10(5e-8),
          suggestiveline = -log10(1e-3),
          main="Przykładowy Manhattan Plot")
```

# Venn Diagrams i UpSet Plots

## diagram Venna
Wytworzenie diagramu Venna wykazujący zależność pomiędzy zbiorami w postaci figur geometrycznych
```{r}
install.packages("VennDiagram")
library(VennDiagram)
library(grid) 

setA <- paste0("Gene", 1:10)
setB <- paste0("Gene", 6:15)

venn <- venn.diagram(
  x = list(A=setA, B=setB),
  filename = NULL,
  fill = c("skyblue", "darkred"),
  alpha = c(0.5, 0.5),
  cex = 2,
  cat.cex = 2
)
grid.newpage()
grid.draw(venn)
```

## UpSet Plot
Wytworzeni wykresu UpSet
```{r}
install.packages("UpSetR")
library(UpSetR)

listInput <- list(
  SetA = setA,
  SetB = setB,
  SetC = paste0("Gene", 8:12)
)

upset(fromList(listInput), 
      order.by = "freq", 
      main.bar.color = "steelblue",
      sets.bar.color = "tomato")
```

# Pathway and Annotation Plots (np. KEGG)
Wytworzenie wykresu Pathway and Annotation wykorzystany do ukazania drogi sygnałów w komórce z przykładowych danych, które jest umieszczane na komputerzen w oddzielnym pliku
```{r}
BiocManager::install("pathview")
library(pathview)
```
```{r}
# Przykładowe sztuczne dane (Entrez ID i logFC)
genelist <- c("1840"=2, "4609"=-1, "7124"=1)  # Entrez ID
# KEGG pathway (np. "hsa04110" - Cell cycle dla Homo sapiens)
# Zwróć uwagę, że w realnych analizach używasz prawidłowych ID
pv.out <- pathview(gene.data = genelist,
                   pathway.id = "hsa04110",
                   species = "hsa",
                   out.suffix="example")
```

# Drzewo filogenetyczne
Wytowrzenie drzewa filogenicznego z losowych 10 taksonomi
```{r}
install.packages("ape")
library(ape)

tree <- rtree(10)  # losowe drzewo z 10 taksonami
plot(tree, main="Random Phylogenetic Tree")
```

# Synteny Plots (np. genoPlotR)
Wytworzeni wykresu Synteny
```{r}
install.packages("genoPlotR")
library(genoPlotR)
```

```{r}
# Przykładowe dane w pakiecie
data("barto", package="genoPlotR")

plot_gene_map(dna_segs = barto$dna_segs,
              comparisons = barto$comparisons,
              main = "Synteny plot - Bartonella genomes (genoPlotR)")
```

# Circos Plots
Przygotowanie wykresu Circos wykazujący wykres przedstawiający DNA w postaci kulistej
```{r}
install.packages("circlize")
library(circlize)
```

Załadowanie potrzebnych pakietów
```{r}
library(dplyr)
library(circlize)
```
Przygotwoanie zakresów sektorów

```{r}
bed <- data.frame(
  chr   = c("chr1","chr1","chr2","chr2"),
  start = c(1, 50, 1, 50),
  end   = c(25, 75, 25, 75),
  value = c(10, 20, 5, 15)
)
```

Grupowanie, żeby wyliczyć minimalny start i maksymalny end dla każdego chr
```{R}
chr_ranges <- bed %>%
  group_by(chr) %>%
  summarise(
    min_start = min(start),
    max_end   = max(end)
  )

```

```{r}
library(circlize)
```
Czyszczenie stanu przed nową inicjalizacją, odczytywanie informacji o sktorach
```{r}
circos.clear() 

circos.initialize(
  factors = chr_ranges$chr, 
  xlim    = cbind(chr_ranges$min_start, chr_ranges$max_end)
)

circos.trackPlotRegion(
  ylim = c(0, 1),
  panel.fun = function(x, y) {
    
    sector.name = CELL_META$sector.index
    
    circos.text(
      CELL_META$xcenter,
      0.5,
      sector.name,
      facing = "bending.inside"
    )
  }
)

for(i in seq_len(nrow(bed))) {
  chr   = bed$chr[i]
  start = bed$start[i]
  end   = bed$end[i]
  val   = bed$value[i]

  circos.rect(
    xleft       = start, 
    ybottom     = 0, 
    xright      = end, 
    ytop        = val/20, 
    sector.index= chr,
    col         = "skyblue", 
    border      = "black"
  )
}

circos.clear()
```

# Ideograms (np. karyoploteR)
Wytworzenie Ideogramu wykazujący czyli grafika przedstawiająca chromosomy. 
```{r}
BiocManager::install("karyoploteR")
library(karyoploteR)

kp <- plotKaryotype(genome="hg19")  # lub inny genom
# Przykładowo zaznaczmy region na chr1
region <- toGRanges(data.frame(chr="chr1", start=1e6, end=2e6))
kpRect(kp, data=region, y0=0, y1=1, col="red", border=NA)
```
