---
title: "Zaliczenie1"
author: "Grzegorz Czarnecki"
date: "2024-11-26"
output: html_document
---

# Zaliczenie 1

## Instrukcje

**Zmapuj załączoną sekwencję *Escherichia coli* do genomu referencyjnego, wcześniej dokonując preprocessingu danych sekwencyjnych. Proszę o wizualną wersję raportu (w dowolnej formie), wygenerowany plik .BAM oraz pełny kod źródłowy wraz z komentarzami.**

\
Punktowane są: 

-   sposób przeprowadzenia analizy (pamiętaj, że wiele parametrów jest modyfikowalnych),

-   efektywność kodu, 

-   opis działań (chcę wiedzieć na każdym etapie, co i dlaczego jest robione), 

-   przejrzystość i estetyka prezentacji. 

Najważniejszy jest dla mnie sposób rozumowania (dlatego bardzo ważny jest opis działań) oraz przejrzystość prezentacji wyników. Bardzo mile widziana jest kreatywność i nieszablonowe podejście.

-   Forma końcowa projektu dowolna - może być to plik md/Rmd, ale także plik docx, pdf czy pptx.

<!-- -->

-   W przypadku wyboru formatu md/Rmd kod źródłowy może być zagnieżdzony wewnątrz pliku z wizualizacją, w przeciwnym razie należy umieścić go jako osobny skrypt (*dla zaawansowanych - ewentualnie skrypty, jeżeli korzystasz z więcej niż jednego języka*).

Oprócz załączenia plików tutaj, zamieść kod źródłowy również w swoim repozytorium GitHub.

## Załadowanie potrzebnych pakietów

```{r}
library(BiocManager)
```

```{r}
library(ShortRead)
library(Biostrings)
```

## Zaimportowanie pliku z sekwencją E. coli

```{r}
sekwencja_e_coli<-readFastq("C:/Users/Grzesiek/Desktop/semestr 9/analiza_bioinfo/ecoli_raw.fq")
```

## Analiza jakości

```{r}
qa_result <- qa(sekwencja_e_coli, lane="default")
```

Wytworzenie raportu analizy jakości sekwencji

```{r}
report(qa_result, dest = "C:/Users/Grzesiek/Desktop/semestr 9/analiza_bioinfo/RAPORT_QA")
```

## Przycinanie bazy o niskiej jakości odczytu Ustalenie wartości Phred dla progu jakości

```{r}
phred_threshold <- 30
```

Obliczenie odpowiedniego symbolu

```{r}
quality_symbol <- intToUtf8(phred_threshold + 33)
```

```{r}
trimmed_read <- trimTailw(sekwencja_e_coli, k = 2, a = quality_symbol, halfwidth = 1)
```

Ocena długości sekwencji przed przycinaniem

```{r}
length(sekwencja_e_coli)
```

Ocena długości sekwencji po przycinaniu

```{r}
length(trimmed_read)
```

## Filtrowanie odczytów w celu usunięcia odczytów o niskliej jakości

Filtrowanie odczytyów przy minimalnej akceptowalnej długości odczytu 25bp, ponieważ wykazywało najlepsze wyniki w analizie jakości

```{r}
filtrowanie <- trimmed_read[width(trimmed_read) >= 25]
```

Ocena długości sekwencji po filtrowaniu

```{r}
length(filtrowanie)
```

Histogram odczytów przed przycinaniem

```{r}
hist(width(sekwencja_e_coli), breaks = 50, main = "Długość odczytów przed przycinaniem", xlab = "Długość (bp)")
```

Histogram odczytów po przycinaniem

```{r}
hist(width(filtrowanie), breaks = 50, main = "Długość odczytów po przycinaniem", xlab = "Długość (bp)")
```

## Usuwanie adapterów Definiowanie sekwencji adaptorowej

```{r}
adapter_seq <- DNAString("AGATCGGAAGAGC")
```

Przycinanie adapterów

```{r}
trimmed_reads1_adapt <- trimLRPatterns(
  Lpattern = adapter_seq,
  subject = filtrowanie
)
```

```{r}
sekwencja_procersowana<-trimmed_reads1_adapt
```

Ocena długości sekwencji po przycinaniu sekwencji adaptorowych

```{r}
length(sekwencja_procersowana)
```

Wytworzeniu pliku FastQ po przycinaiu i flitrowaniu

```{r}
writeFastq(filtrowanie, "C:/Users/Grzesiek/Desktop/semestr 9/analiza_bioinfo/ecoli_processed.fq")
```

Analiza jakości wytworoznego pliku FastQ po przycinaniu i flitrowaniu

```{r}
qa_resultp <- qa("C:/Users/Grzesiek/Desktop/semestr 9/analiza_bioinfo/ecoli_processed.fq", type = "fastq")

```

```{r}
report(qa_resultp, dest = "C:/Users/Grzesiek/Desktop/semestr 9/analiza_bioinfo/Raport_QA_processed")
```

## Mapowanie Załadowanie genomu referyncyjnego

```{r}
genom_referencyjny<-readDNAStringSet("C:/Users/Grzesiek/Desktop/semestr 9/analiza_bioinfo/ecoli_genome.fna.gz")
```

Załadowanie potrzebnego pakietu

```{r}
library(Rsubread)
```

Identyfikowanie genomu referencyjnego

```{r}
buildindex(basename = "ecoli_index", reference = "C:/Users/Grzesiek/Desktop/semestr 9/analiza_bioinfo/ecoli_genome.fna.gz")
```

Mapowanie odczytów do genomu referencyjnego

```{r}
align(index = "ecoli_index",
      readfile1 = "C:/Users/Grzesiek/Desktop/semestr 9/analiza_bioinfo/ecoli_processed.fq",
      input_format = "FASTQ",
      output_file = "C:/Users/Grzesiek/Desktop/semestr 9/analiza_bioinfo/aligned_sample.BAM")
```

Procent zmapowanych odczytów

```{r}
251374/251495*100
```

Procent niezmapowanych odczytów

```{r}
121/251495*100
```

## Analiza mapowania Załadowanie potrzebnego pakietu

```{r}
library(GenomicAlignments)
```

Importowanie zmapowanych odczytów

```{r}
odczyty_map<-readGAlignments("C:/Users/Grzesiek/Desktop/semestr 9/analiza_bioinfo/aligned_sample.BAM")
```

Obliczenia pokrycia genomu

```{r}
dane_pokrycia <- coverage(odczyty_map)
```

Wizualizacja

```{r}
cov_df <- as.data.frame(dane_pokrycia[[1]])
cov_df$position <- as.numeric(rownames(cov_df))
```

```{r}
library(ggplot2)
```

```{r}

ggplot(cov_df[1:25000, ], aes(x = position, y = value)) +
  geom_line(color = "blue") +
  labs(title = "Pokrycie genomu E. coli",
       x = "Pozycja w genomie",
       y = "Liczba zmapowanych odczytów")
```
