---
title: "cw11"
author: "Grzegorz Czarnecki"
date: "2024-12-17"
output: html_document
---
Instalacja i wczytanie wymaganych pakietów
```{r}
library(rrBLUP)
```
```{r}
install.packages("rrBLUP")
```
```{r}
packages<-c(
  "BGLR"
    ,   "DT"
    ,   "SNPRelate"
    ,   "dplyr"
    ,   "qqman"
    ,   "poolr")
```
Instalacja wymaganych pakietów
```{r}
{for (pkg in packages){
  if(!require(pkg, character.only=TRUE)){
    install.packages(pkg, dependencies = TRUE)
    }
  }
}
```


```{r}
install.packages("dplyr")
```
```{r}
library(dplyr)
```
```{r}
library(qqman)
```
```{r}
library(poolr)
```
```{r}
library(DT)
```
```{r}
library(rrBLUP)
```
```{r}
library(SNPRelate)
```
```{r}
install.packages("SNPRelate")
```
```{r}
BiocManager::install("SNPRelate")
```
Wytworzenie ścieżki do plików
```{r}
setwd("C:/Users/s207318/Desktop/analiza/ABWG-GWAS")

```
Wczytanie danych genotypowych
```{r}
Geno<-read_ped("sativas413.ped")
```
```{r}
library(BiocManager)
```
```{r}
library(BGLR)
```
```{r}
p=Geno$p
n=Geno$n
Geno=Geno$x
```
Podglądanie danych genotypowych
```{r}
head(Geno)
Geno
```
Wczytanie informacji o subpopulacjach
```{r}
fam<-read.table("sativas413.fam")
```

```{r}
head(fam)
```
Wczytanie inormaccji o mapowaniu
```{r}
map<-read.table("sativas413.map")
head(map)
```
```{r}
Geno[Geno ==2]<-NA
Geno[Geno ==0]<-0
Geno[Geno ==1]<-1
Geno[Geno ==3]<-2
```

```{r}
Geno
```
Konwertowanie do macierzy
```{r}
Geno<-matrix(Geno,nrow=p, ncol=n,byrow=TRUE)
```
```{r}
Geno
```
Dokonanie transpozycji
```{r}
Geno<-t(Geno)
```
```{r}
Geno
```
Sprawdzenie wymiarów macierzy genotypowej
```{r}
dim(Geno)
```
Wczytanie danych fenotypowych
```{r}
rice.pheno<-read.table("RiceDiversity_44K_Phenotypes_34traits_PLINK.txt", header = TRUE, stringsAsFactors = FALSE,sep="\t")
```
```{r}
head(rice.pheno)
```
Sprawdzenie zgodności genotypowej
```{r}
dim(rice.pheno)
```
wyodrębnienie pierwszej cechy
```{r}
y<-matrix(rice.pheno$Flowering.time.at.Arkansas)
rownames(y)<-rice.pheno$NSFTVID
index<-!is.na(y)
y<-y[index,1,drop=FALSE]
Geno<-Geno[index, ]
```


```{r}
for (j in 1:ncol(Geno)){
  Geno[, j]<-ifelse(is.na(Geno[, j]), mean(Geno[, j],
na.rm=TRUE), Geno)
}
```
odfiltrowanie markerów z MAF<5%
```{r}
p<-colSums(Geno)/(2*nrow(Geno))
maf<-ifelse(p> 0.5, 1-p, p)
maf.index<-which(maf<0.05)
Geno1<-Geno[, - maf.index]
```

```{r}
Map1<-map[-maf.index, ]
```

