---
title: "Untitled"
author: "Grzegorz Czarnecki"
date: "2024-12-03"
output: html_document
---
Instalacja i załadowanie niezbędnych pakietów
```{r}
library(BiocManager)
```
```{r}
BiocManager::install("VariantTools")
```
```{r}
library(VariantTools)
```

```{r}
library(Rsamtools)
```
```{r}
library(GenomicRanges)
library(GenomicFeatures)
library(VariantAnnotation)
library(BiocParallel)
```
 Wyświetlanie pomocy dla pakietu `VariantTools`:

```{R}
??VariantTools
```

```{r}
??

```
Zadanie 3: Konfiguracja środowiska pracy
Ustawianie katalogu roboczego:

```{R}
setwd("C:/Users/s207318/Desktop/analiza/alignment")
```
Sprawddzanie, czy pliki są dostępne:

```{R}
list.files()
```
Zadanie 4: Wczytanie danych
Wczytanie plik BAM:

```{R}
bamfile <- "C:/Users/s207318/Desktop/analiza/alignment/aligned_sample.BAM"
bam <- BamFile(bamfile)
```
 Wczytanie genomu referencyjny:

```{R}
ref_genome <- "C:/Users/s207318/Desktop/analiza/alignment/ecoli_reference.fasta"
fa <- FaFile(ref_genome)
```
Sortowanie pliku BAM według współrzędnych

```{r}
# Zdefiniuj ścieżkę wejściową i wyjściową
input_bam <- "C:/Users/s207318/Desktop/analiza/alignment/aligned_sample.BAM"
output_bam <- "C:/Users/s207318/Desktop/analiza/alignment/sorted_aligned_sample.BAM"
```
```{r}
# Wykonaj sortowanie
```


```{r}
sortBam(file = input_bam, destination = output_bam, overwrite = TRUE)
```
```{r}
#Zdefiniuj przesortowany plik
sorted_bam <- "C:/Users/s207318/Desktop/analiza/alignment/sorted_aligned_sample.BAM.bam" 
```

Indeksowanie pliku FASTA oraz przesortowanego pliku BAM:

```{R}
indexFa(ref_genome)
indexBam(sorted_bam)
```
Zadanie 5: Kontrola jakości danych sekwencyjnych
Sprawdzanie nagłówek pliku BAM:

```{R}
scanBamHeader(bam)
```

Sprawdzanie podstawowe statystyki pliku BAM:

```{R}
idxstats <- idxstatsBam(sorted_bam)
print(idxstats)
```
Obliczanie i zwizualizanie pokrycie genomu:
```{r}
coverage_data <- coverage(sorted_bam)
summary(coverage_data[[1]])
```

```{r}
plot(coverage_data[[1]], main="Pokrycie genomu dla sekwencji U00096.3", ylab="Pokrycie", xlab="Pozycja w genomie")
```
Zadanie 6: Wykrywanie wariantów
Zdefiniowanie parametrów skanowania za pomocą `pileup()` z pakietu `Rsamtools`
```{r}
pileup_param <- PileupParam(
    distinguish_strands = FALSE,
    distinguish_nucleotides = TRUE,
    min_base_quality = 20
)
pile <- pileup(sorted_bam, scanBamParam = ScanBamParam(), pileupParam = pileup_param)

```


```{r}
library(dplyr)

```
```{r}
install.packages("dplyr")
```
Konwertowanie dane pileup do ramki danych z uzgodnieniem nazw sekwencji
```{r}
library(dplyr)

pile_df <- pile %>%
    mutate(seqnames = as.character(seqnames)) %>%
    mutate(seqnames = ifelse(seqnames == "U00096.3", "NC_000913.3", seqnames))

```
 Grupowanie dane według pozycji

```{r}
variant_candidates <- pile_df %>%
    group_by(seqnames, pos) %>%
    summarise(
        total = sum(count),
        A = sum(count[nucleotide == "A"]),
        C = sum(count[nucleotide == "C"]),
        G = sum(count[nucleotide == "G"]),
        T = sum(count[nucleotide == "T"]),
        .groups = 'drop'
    ) %>%
    mutate(
        ref = as.character(getSeq(fa, GRanges(seqnames, IRanges(pos, pos))))
    ) %>%
    rowwise() %>%
    mutate(
        # Obliczanie alternatywnych alleli
        alt_alleles = list(setdiff(c("A", "C", "G", "T"), ref)),
        # Liczenie odczytów dla referencyjnego i alternatywnych alleli
        ref_count = sum(c_across(c("A", "C", "G", "T"))[ref]),
        alt_count = sum(c_across(c("A", "C", "G", "T"))[alt_alleles])
    ) %>%
    ungroup() %>%
    # Filtracja na podstawie minimalnej liczby odczytów dla wariantu
    filter(alt_count >= 5) %>%
    # Opcjonalne filtrowanie na podstawie proporcji
    filter((alt_count / total) >= 0.2)

```
```{r}
# Przykład wyświetlenia wariantów
head(variant_candidates)
```