---
title: "Untitled"
author: "Grzegorz Czarnecki"
date: "2024-12-03"
output: html_document
---

# Instalacja i załadowanie niezbędnych pakietów

```{r}
library(BiocManager)
```

```{r}
BiocManager::install("VariantTools")
```

```{r}
library(VariantTools)
```

```{r}
library(Rsamtools)
```

```{r}
library(GenomicRanges)
library(GenomicFeatures)
library(VariantAnnotation)
library(BiocParallel)
```

# Wyświetlanie informacji dla pakietu `VariantTools`:

```{R}
??VariantTools
```

```{R}
??GenomicRanges
```

```{R}
??Rsamtools
```

```{R}
??GenomicFeatures
```

```{R}
??VariantAnnotation
```

# Konfiguracja środowiska pracy

## Ustawianie katalogu roboczego:

```{R}
setwd("C:/Users/s207318/Desktop/analiza/alignment")
```

## Sprawdzanie, czy pliki są dostępne:

```{R}
list.files()
```

# Wczytywanie danych jako plik BAM:

```{R}
bamfile <- "C:/Users/s207318/Desktop/analiza/alignment/aligned_sample.BAM"
bam <- BamFile(bamfile)
```

## Wczytanie genomu referencyjny:

```{R}
ref_genome <- "C:/Users/s207318/Desktop/analiza/alignment/ecoli_reference.fasta"
fa <- FaFile(ref_genome)
```

## Sortowanie pliku BAM według współrzędnych

Definiowanie ścieżki wyjścia i wejścia

```{r}
input_bam <- "C:/Users/s207318/Desktop/analiza/alignment/aligned_sample.BAM"
output_bam <- "C:/Users/s207318/Desktop/analiza/alignment/sorted_aligned_sample.BAM"
```

## Sortowanie pliku

```{r}
sortBam(file = input_bam, destination = output_bam, overwrite = TRUE)
```

Definiowanie przesortowanego pliku

```{r}
sorted_bam <- "C:/Users/s207318/Desktop/analiza/alignment/sorted_aligned_sample.BAM.bam" 
```

Indeksowanie pliku FASTA oraz przesortowanego pliku BAM:

```{R}
indexFa(ref_genome)
indexBam(sorted_bam)
```

# Kontrola jakości danych sekwencyjnych Sprawdzanie nagłówek pliku BAM:

```{R}
scanBamHeader(bam)
```

Sprawdzanie podstawowe statystyki pliku BAM:

```{R}
idxstats <- idxstatsBam(sorted_bam)
print(idxstats)
```

Obliczanie i zwizualizanie pokrycie genomu:

```{r}
coverage_data <- coverage(sorted_bam)
summary(coverage_data[[1]])
```

```{r}
plot(coverage_data[[1]], main="Pokrycie genomu dla sekwencji U00096.3", ylab="Pokrycie", xlab="Pozycja w genomie")
```

# Wykrywanie wariantów Zdefiniowanie parametrów skanowania za pomocą `pileup()` z pakietu `Rsamtools`

```{r}
pileup_param <- PileupParam(
    distinguish_strands = FALSE,
    distinguish_nucleotides = TRUE,
    min_base_quality = 20
)
pile <- pileup(sorted_bam, scanBamParam = ScanBamParam(), pileupParam = pileup_param)

```





## Konwertowanie dane pileup do ramki danych z uzgodnieniem nazw sekwencji

Instalacja potrzebnych pakietów
```{r}
install.packages("dplyr")
```
```{r}
library(dplyr)

pile_df <- pile %>%
    mutate(seqnames = as.character(seqnames)) %>%
    mutate(seqnames = ifelse(seqnames == "U00096.3", "NC_000913.3", seqnames))

```

Grupowanie dane według pozycji

```{r}
variant_candidates <- pile_df %>%
    group_by(seqnames, pos) %>%
    summarise(
        total = sum(count),
        A = sum(count[nucleotide == "A"]),
        C = sum(count[nucleotide == "C"]),
        G = sum(count[nucleotide == "G"]),
        T = sum(count[nucleotide == "T"]),
        .groups = 'drop'
    ) %>%
    mutate(
        ref = as.character(getSeq(fa, GRanges(seqnames, IRanges(pos, pos))))
    ) %>%
    rowwise() %>%
    mutate(
        alt_alleles = list(setdiff(c("A", "C", "G", "T"), ref)),
        ref_count = sum(c_across(c("A", "C", "G", "T"))[ref]),
        alt_count = sum(c_across(c("A", "C", "G", "T"))[alt_alleles])
    ) %>%
    ungroup() %>%
    filter(alt_count >= 5) %>%
    filter((alt_count / total) >= 0.2)

```
Funkcja list w alt_alleles została użyta do obliczenia alternatywnych alleli, a sum w ref_count i al_count do liczenia odpowiednio dla odczytów genu referencyjnego oraz alternatywnych alleli. Funkcja filter została użyta w celu filtracji na podstawie minimalnej liczby odczytów dla wariantów, w tym wypadku równych lub wyższych 5 i na podstawie proporcji liczby alternatywnych alleli w porównaniu z całkowitą liczbą.
Nie było możliwe dalsze analizy ponieważ działanienie programu nie pozwalało na grupowanie danych.

# Przykładowe wyświetlanie danych
```{r}
head(variant_candidates)
```
## Filtrowanie i eksportowanie wyników do pliku
Filtrowanie wariantów na podstawie jakości i głębokości pokryci
```{r}
filtered_variants <- variant_candidates %>%
    filter(total >= 10, alt_count / total >= 0.2, alt_count >= 5)
```
Wyświetlanie liczby wariantów przed i po filtrowaniu
```{r}
cat("Liczba wariantów przed filtrowaniem:", nrow(variant_candidates), "\n")
cat("Liczba wariantów po filtrowaniu:", nrow(filtered_variants), "\n")
```
Dokonanie konwersji do data.frame do eksportu
```{r}
df_variants <- as.data.frame(filtered_variants)
```
Eksportowanie danych do pliku CSV
```{r}
write.csv(df_variants, "ścieżka/do/pliku/wyniki_wariantow.csv", row.names = FALSE)
```